臺灣臺北地方法院刑事判決
111年度審簡上字第34號
上  訴  人
即  被  告  彭維華


上列上訴人因妨害自由案件，不服本院刑事庭中華民國110年11
月24日110年度審簡字第1736號第一審刑事簡易判決（起訴案號
：110年度偵字第2841號），提起上訴，本院管轄之第二審合議
庭判決如下：
    主  文
上訴駁回。
    事  實
一、彭維華係臺北市○○區○○○路00巷0號5樓503室之出租人，蕭詠
    緹則自民國109年2月14日向彭維華承租上開房間，詎彭維華
    明知於租賃關係存續期間內，非經蕭詠緹同意，不得擅自進
    入，竟於同年6月4日凌晨4時許，基於侵入住宅之犯意，未
    經蕭詠緹之同意且無正當理由，以自備鑰匙擅自開啟上開租
    屋處之房門後，而侵入上開房間。嗣經蕭詠緹於同日凌晨4
    時20分許，下班返回上開租屋處後，發現屋內物品遭人搬動
    ，始悉上情。
二、案經蕭詠緹訴由臺北市政府警察局中正第一分局報告臺灣臺
    北地方檢察署檢察官偵查起訴。
    理  由
壹、證據能力部分：
    按被告以外之人於審判外之陳述，雖不符刑事訴訟法第159
    條之1、159條之2、159條之3、159條之4等規定，而經當事
    人於審判程序同意作為證據，法院審酌該言詞陳述或書面陳
    述作成時之情況，認為適當者，亦得為證據。當事人、代理
    人或辯護人於法院調查證據時，知有第159條第1項不得為證
    據之情形，而未於言詞辯論終結前聲明異議者，視為有前項
    之同意，刑事訴訟法第159條之5定有明文。查本案當事人就
    下述供述證據方法之證據能力，於言詞辯論終結前均未異議
    ，而經本院審酌各該證據方法之作成時，並無其他不法之情
    狀，均適宜為本案之證據，依刑事訴訟法第159條之5之規定
    ，有證據能力。至於其餘資以認定本案犯罪事實之非供述證
    據，亦查無違反法定程序取得之情形，依刑事訴訟法第158
    條之4反面規定，應具證據能力。　
貳、實體方面：
一、被告於原審及本院準備程序時固均坦承侵入住宅之犯行，惟
    於本院審理時辯稱：我進入告訴人蕭詠緹的租屋處，是有原
    因的，非無故侵入，因為我跟告訴人沒有溝通管道，我已經
    有貼紙條及以簡訊告知告訴人東西要放在房間內，不能放公
    共區域，且告訴人也不按時繳付房租，所以我才會在6月4日
    去找告訴人，當時敲門沒人回應，我就開鎖看告訴人在不在
    ，順便把告訴人之衣櫥及拜拜桌搬回告訴人房間云云。惟查
    ：
　㈠被告係臺北市○○區○○○路00巷0號5樓503室之出租人，告訴人
    於109年2月14日向被告承租上開房間使用，又被告於109年6
    月4日凌晨4時許之租賃關係存續期間，未經告訴人之同意，
    即以自備鑰匙擅自開啟告訴人租屋處之房門後，進入告訴人
    所承租之房間等情，業據被告於本院審理時坦承在卷，且據
    告訴人於警詢及偵查中指訴明確（見偵卷第15至20、95至96
    頁），並有被告傳送予告訴人之手機訊息（見偵卷179至183
    頁）在卷可憑，應堪認定。
　㈡被告固以前詞為辯，然查：
　⒈刑法第306條所保護之法益，在於居住的和平、寧靜、自由及
    個人生活之私密，個人就其居住使用之場所，有決定何人可
    以進入或停留之權利，更有在其居住處所中有被不干擾、居
    住安寧不被破壞之自由，是以本條既係在保護個人的居住使
    用權，則居住使用場所所依附之實體，亦即硬體之房屋建物
    ，屬於何人所有，已非所問。凡未得該住宅之支配或管理權
    人之明示或默示認許，且無正當理由而擅行侵入者即該當之
    ；又理由正當與否，應以客觀標準觀察，凡法律、道義、習
    慣等所應許可，而無背於公序良俗者，始可認為正當理由。
　⒉告訴人在承租上開房屋之期間，居住使用上開房屋之住居安
    全應受到保障，即使被告係身東，倘無正當理由，在未經告
    訴人同意，自應不得隨意出入。縱告訴人未繳納房租，經聯
    繫告訴人未果，惟被告本得循正當法律途徑催繳租金；又依
    被告所提現場照片（見本院卷第241頁），可見5樓之陽台通
    道並未因告訴人所擺放之物而難以通行，故告訴人雖有在公
    共區域擺放個人物品，惟尚未達阻礙逃生通道之情事，難認
    被告於法律、道義、習慣上有何正當理由，得以逕自開啟告
    訴人租屋處之房門並將前開物品挪移至屋內，是被告前開所
    陳，均非得據為未經告訴人同意，率爾進入上開房屋之正當
    理由。況被告係有相當智識及社會經驗之成年人，自應不得
    對於房東不得未經同意即進入房客之居住處一節諉為不知，
    自難以解免無故侵入他人住居之罪責。
　㈢綜上，本件事證明確，被告所辯均不足採，其所為之上開犯
    行，應堪認定，應予依法論科。
二、論罪：
　  核被告所為，係犯刑法第306條第1項之侵入住宅罪。
三、駁回上訴之理由：
　  原審本於同上見解，認被告罪證明確，適用刑事訴訟法第44
    9條第2項、第3項、第454條第2項，刑法第306條第1項、第4
    1條第1項前段，刑法施行法第1條之1第1項等規定，復審酌
    被告既將房間出租與告訴人使用，告訴人自對其房間有支配
    管理監督之使用權限，其因與告訴人有房租糾紛，不思依合
    法管道解決，而未經告訴人之同意、授權，侵入告訴人所承
    租之房間，妨害告訴人居住之安寧，實有不該；惟念被告犯
    後終能坦承犯行，並於原審審理中供稱：願與告訴人和解，
    減免告訴人積欠之1年多房租，希望告訴人盡速搬離等語，
    惟雙方就和解條件未有共識而未能達成和解等節，有原審判
    筆錄、刑事審查庭調解紀錄表在卷可參，及考量被告犯罪之
    動機、目的、手段及告訴人所受危害，暨被告為五專畢業之
    教育程度（見原審審易卷第11頁之個人戶籍資料完整姓名查
    詢結果）、自述之身體健康狀況、家庭生活經濟狀況等一切
    情狀，量處拘役20日，並諭知易科罰金之折算標準。其認事
    用法尚無不合，量刑亦屬妥適。而被告上訴所持之辯解並不
    足採，業經本院說明如前，其上訴為無理由，應予駁回。至
    被告雖請求本院調查告訴人有無類似被房東強制搬離之經驗
    ，惟此部分之事實與本案被告之犯罪事實無涉，故上開聲請
    調查證據部分，應無調查必要，併與敘明。
據上論斷，依刑事訴訟法第455條之1第1項、第3項、第368條，
判決如主文。
本案經檢察官蔡期民提起公訴，檢察官吳春麗到庭執行職務。
中　　華　　民　　國　　111 　年　　5 　  月　　17　　日
　　　　　      　刑事第二十一庭  審判長法　官　程克琳
                                        法　官　王筱寧
　　　　　　　　　　　　　              法  官  倪霈棻　
以上正本證明與原本無異。
不得上訴。
　　　　　　　　　　　　　　　　        書記官　吳雪華
中　　華　　民　　國　　111 　年　　5 　　月　　17　　日